【裁判字號】    95,訴,10853
【裁判日期】    970711
【裁判案由】    損害賠償
【裁判全文】
臺灣臺北地方法院民事判決             95年度訴字第10853號
原      告  陳思樺即華欣書店
訴訟代理人  簡維能律師
            陳美華律師
            楊政雄律師
複 代理 人  丙○○
被      告  龍泉大廈管理委員會
法定代理人  戊○○
訴訟代理人  陳淑芬律師
            陳介輔律師
上列當事人間損害賠償事件，本院於民國97年6 月16日言詞辯論
終結，判決如下：
    主      文
被告應給付原告新臺幣拾伍萬零柒佰伍拾元，及自民國九十五
年十月四日起至清償日止，按年息百分之五計算之利息。
原告其餘之訴駁回。
訴訟費用由被告負擔二十分之十一；餘由原告負擔。
本判決原告勝訴部分以新臺幣壹拾壹萬柒仟元供擔保後，得假執
行。但被告得以新臺幣拾伍萬零柒佰伍拾元為原告預供擔保，
而免為假執行。
原告其餘假執行之聲請駁回。
    事實及理由
甲、程序方面：
    本件被告之法定代理人黃仲仁，於本院審理中由變更為戊○
    ○，法定代理人戊○○具狀聲明承受訴訟，並提出龍泉大廈
    管理委員會97年委員交接紀錄為證（見本院卷第231頁），
    經核於法並無不合，應予准許。
乙、實體方面：
一、原告主張：伊於民國93年間向被告承租台北市○○路125 號
    地下室（下稱系爭地下室）經營販賣二手書籍，租期自93年
    8 月25日至98年8 月24日，詎95年7 月7 日伊之員工上班時
    ，竟發現系爭地下室天花板水管破裂漏水，致伊所有置於系
    爭地下室內書籍、書櫃浸水，共有1,765 本書籍受損害，價
    值新臺幣（下同）33萬2,916 元；另書櫃共有104 個受損，
    共31萬3,500 元；另因整理現場計10天不能營業，受有營業
    損失，以國稅局核定每月營業額為76萬3,635 元計，該10天
    營業損失為12萬7,273 元。爰依民法第227 條、第423 條規
    定，請求被告賠償。併聲明：(一)被告應給付原告77萬3,689
    元，及自起訴狀繕本送達翌日起至清償日止，按年息百分之
    五計算之利息。(二)願供擔保請准宣告假執行。
二、被告則以：原告明知系爭地下室係供防空避難使用，應對地
    下室可能漏水有所認知，自行加強防水及排水措施，且伊交
    付系爭地下室時，係完整合於使用空間，並無不堪使用情形
    ，原告亦未依民法第430 條催告出租人修繕；原告發現漏水
    後，旋通知被告主委，並請水電工人到場修繕，繼而會同住
    戶察看，發現係1 樓水管漏水，將水錶關閉後，即不再漏水
    ，系爭地下室漏水並非可歸責於伊之事由；又原告書籍因浸
    濕受損應以實際收購價格為準，且書櫃並非因浸水而完全受
    損，原告更未因此而停業，且清理現場亦不需要10天等語，
    資為抗辯。併聲明：(一)原告之訴及假執行之聲請均駁回。(二)
    如受不利判決，願供擔保請准宣告免假執行。
三、兩造不爭執之事實：
  (一)原告於93年間向被告龍泉大廈管委會承租系爭房屋地下室供
    作經營二手書店使用，租賃期間自93年8 月25日至98年8 月
    24 日，有房屋租賃契約書可稽（見北調卷第7至8頁）。
  (二)95年7 月6 日系爭地下室天花板上水管破裂漏水，致原告書
    籍、書櫃浸水，有修繕收據、照片為證（本院卷第24頁、第
    56 至57 頁、第64至90頁、第92至93頁、北調卷第10至14頁
    、第53至59頁）。
四、原告主張其向被告承租系爭地下室，被告未於租賃關係存續
    中保持合於約定使用、收益之狀態，致其因天花板上水管漏
    水而受有損害，被告則以上揭情詞置辯，則本件爭點厥為：
    (一)被告應否負損害賠償責任？(二)原告所受損害額若干？
五、法院之判斷：
  (一)被告應否負損害賠償責任？
  1.按因可歸責於債務人之事由，致為不完全給付者，債權人得
    依關於給付遲延或給付不能之規定行使其權利。因不完全給
    付而生前項以外之損害者，債權人並得請求賠償，民法第
    227 條定有明文。又出租人以合於所約定使用收益之租賃物
    交付承租人後，不僅須消極的不妨礙承租人使用收益，且須
    積極的在租賃關係存續中，保持其合於約定使用收益之狀態
    ，此觀民法第423 條之規定自明。故租賃物在租賃關係存續
    中，受有妨害，致無法為圓滿之使用收益者，不問其妨害係
    因可歸責於出租人之事由或由於第三人之行為而生，出租人
    均負有除去之義務，以保持租賃物合於約定使用收益之狀態
    。倘出租人怠於履行此項義務，致承租人受有損害，自應負
    債務不履行之損害賠償責任（最高法院77年度台上字第2369
    號、86年度台上字第3490號判決意旨參照）。
  2.原告主張系爭地下室上方天花板水管破裂滲漏水致受損等情
    ，業據提出上開照片、修繕收據為證，並經證人即原告員工
    甲○○證稱：「我在7 月7 日上午10時發現漏水，整個書店
    後半部都是水，地勢較高部分淹到腳趾頭高度，地勢較低部
    分淹到腳踝」、「我與另3 名員工拿水桶將水排出，直到有
    人來處理，把水管堵住不再漏水」（見本院卷第100 頁反面
    ）；證人即大樓住戶丁○○○結證：「有人通知我地下室漏
    水，我看到水淹在地面上，約一個拖鞋底高度，我到頂樓看
    水表，發現127 號1 樓水表在動，我把開關關掉，接著到地
    下室查看，發現沒有繼續漏水」（見本院卷第103 頁反面）
    ，復為被告所不爭執，足證原告上開主張為真實。
  3.原告向被告承租系爭地下室使用，依民法第423 條規定，被
    告自應以合於正常使用、收益之租賃物，交付原告，並應於
    租賃關係存續中保持其合於約定使用、收益之狀態。如上所
    述，系爭地下室天花板上方水管破裂發生滲漏問題，致水浸
    其書櫃、書籍受損，姑不論系爭地下室天花板上水管係屬公
    共水管或1 樓住戶所有，原告因系爭漏水事件，致無法為圓
    滿之使用收益，不問其漏水原因係可歸責於出租人之事由或
    第三人之行為所致，逵諸前開說明，被告均負有除去之義務
    ，以保持租賃物合於約定使用收益之狀態，避免天花板上方
    水管漏水，致置放於系爭地下室內之書櫃及書籍發生浸水情
    形，並就已發生之損害負責修繕。故原告主張損害賠償，自
    屬有據。
  (二)原告損害額若干？
  1.按損害賠償，除法律另有規定或契約另有訂定外，應以填補
    債權人所受損害及所失利益為限。依通常情形，或依已定之
    計劃、設備或其他特別情事，可得預期之利益，視為所失利
    益。民法第216 條定有明文。原告主張因系爭地下室天花板
    水管漏水，致其書籍及書櫃受損，另受有不能營業之損害，
    惟為被告所否認，茲就原告主張各項損失析述如下：
  (1)原告主張書籍浸水共1765本，損害共計33萬2916元，固據提
    出受損書籍照片、退貨單為憑（見北調卷第10至52頁、本院
    卷第92至93頁），證人甲○○亦附和其詞（見本院卷第102
    頁）。惟上開退貨單係原告職員甲○○片面製作，並未經被
    告確認，難信屬實。經兩造會同於96年11月3 日清點書籍損
    失，據參與清點之被告當時主任委員莊慧貞陳稱：「現場總
    共有2,200多本，經檢視只要書籍有浸水跡象，即算全損有
    1,632 本，依書籍售價標籤所示，總價為25萬6,470 元，其
    餘不認為有浸水痕跡，仍可販售」（見本院卷第151 頁），
    併有清點受損書籍清冊足稽（見本院卷第166 至185 頁）。
    被告雖辯稱：應以原告實際收購舊書價格定其損害云云，惟
    上開價格既係原告販售書籍之定價，自包括其收購之成本（
    所受損害）及其可預期獲得之利益（所失利益），是原告主
    張因系爭漏水書籍所受損害為25萬6,470元，應予准許。
  (2)原告復主張書櫃共有104 個受損，共損失31萬3,500 元云云
    ，並提出照片、估價單為憑（見北調卷第53至60頁），惟為
    被告所否認。查系爭地下室書櫃確因系爭漏水事件而受損，
    有原告提出上開照片為證，證人乙○○亦證稱：「店內有些
    書櫃是我做的，當時價格是30幾萬元，淹水後，我有到現場
    看書櫃損害情形，有些書櫃底下木質遇水膨脹，有些貼皮部
    分脫落，數量不記得，泡水書櫃容易腐蝕，時間久了放置重
    物會傾倒，可能需要換新，不能一部修繕」（見本院卷第
    216 頁反面），經本院函請台北市室內裝修商業同業公會鑑
    定結果，系爭木櫃依現場鑑定後確認為因水浸而受損數量共
    有45座，有關書櫃因水浸受損修復費用為9 萬4,280 元，有
    該公會97年5 月9 日（97）設達會字第97000041號函送鑑定
    報告書可考，故原告主張書櫃修繕費用9 萬4,280 元為可取
    ，逾此範圍，不應准許。
  (3)原告又主張因整理現場計10天不能營業，受有營業損失12萬
    7273元云云，固據提出財政部台北市國稅局核定稅額通知書
    為憑（見北調卷第61至62頁），亦為被告所否認，且據證人
    甲○○證稱：「約花了3 、4 天時間清理及整理書籍」、「
    淹水後半部書店約10天沒有打開燈，前面有開燈，有繼續營
    業，但下來客人很少」、「（問：書店一樓出口處，有無張
    貼書櫃漏水縮小營業等字樣？）沒有，只是後面沒有開燈，
    從1 樓看不出來」等語（見本院卷第101 至103 頁），則原
    告主張系爭漏水事件導致10天無法營業，核與事實不符；況
    原告雖因系爭地下室漏水致書店後半部無法開燈營業，惟並
    未在1 樓出口張貼公告減縮營業規模，則系爭漏水事件後原
    告客人減少，是否與系爭地下室漏水有相當因果關係，致原
    告受有營業損失，非無可疑，原告復未舉證以實其說，難信
    屬實，故原告主張受有營業損失云云，不足採信。
  2.從而，原告主張因系爭漏水事件，致無法為圓滿之使用收益
    而受損，請求被告賠償35萬750 元（計算式：256,470 ＋
    94,280＝350,750），即屬有據。
六、綜上所述，原告本於債務不履行、租賃法律關係，請求被告
    給付35萬750 元，另原告起訴請求自起訴狀繕本送達翌日起
    至清償日止法定利息，惟本件起訴狀繕本係95年9 月25日寄
    存送達台北市政府警察局大安分局羅斯福路派出所（見北調
    卷第65頁），而被告於95年10月3 日即委請律師出席調解庭
    （見北調卷第70頁），是本件法定利息之計算應以被告出席
    調解庭翌日即95年10月4 日起至清償日止，按年息百分之五
    計算之利息，為有理由，應予准許，逾此範圍，即屬無據，
    應予駁回。又本件原告勝訴部分，兩造均陳明願供擔保，分
    別聲請宣告假執行或免為假執行，本院經審核尚無不合，爰
    分別酌定相當擔保金額准許之。至原告敗訴部分，其假執行
    之聲請，已失所附麗，併予駁回。
七、本件為判決之基礎已臻明確，兩造其餘之攻擊或防禦方法及
    證據，經本院斟酌後，認為均不足以影響本判決之結果，亦
    與本案爭點無涉，自無逐一詳予論駁之必要，併此敘明。
八、據上論結：本件原告之訴為一部有理由，一部無理由，依民
    事訴訟法第79條、第390 條第2 項、第392 條第2 項，判決
    如主文。
中    華    民    國    97    年    7     月    11    日
                  民事第五庭    法  官  胡宏文
以上正本係照原本作成
如對本判決上訴，須於判決送達後20日內向本院提出上訴狀
中    華    民    國    97    年    7     月    11    日
                                書記官  曾寶生


司法院資訊處製作；財團法人民間司法改革基金會備份。
